最高法院刑事判決　　　　　　　一○○年度台上字第四七四號
上　訴　人　張延壽
選任辯護人　沈炎平律師
　　　　　　黃建閔律師
上列上訴人因偽證案件，不服福建高等法院金門分院中華民國九
十八年四月三十日第二審判決（九十八年度上訴字第一號，起訴
案號：福建金門地方法院檢察署九十七年度偵字第一四七、二一
六號＜原判決及第一審判決均漏載第二一六號＞），提起上訴，
本院判決如下：
    主  文
上訴駁回。
    理  由
按刑事訴訟法第三百七十七條規定，上訴於第三審法院，非以判
決違背法令為理由，不得為之。是提起第三審上訴，應以原判決
違背法令為理由，係屬法定要件。如果上訴理由書狀並未依據卷
內訴訟資料，具體指摘原判決不適用何種法則或如何適用不當，
或所指摘原判決違法情事，顯與法律規定得為第三審上訴理由之
違法情形，不相適合時，均應認其上訴為違背法律上之程式，予
以駁回。本件上訴人張延壽上訴意旨略稱：(一)、原判決依刑事訴
訟法第一百五十九條之四第一款規定，認定金門縣金城衛生所診
斷證明書有證據能力，並採為論罪之依據，但該條款之適用，必
須符合無顯有不可信之情況為要件，原判決對前開診斷證明書如
何已符合此要件，並未敘明所憑之理由，自嫌理由不備。(二)、刑
法第一百六十八條規定證人依法作證時，必須對於案情有重要關
係之事項，為虛偽之陳述，始負偽證罪責，所謂於案情有重要關
係之事項，係指該事項之有無，足以影響於裁判之結果者而言。
原判決之事實及理由欄並未記載及說明上訴人作證時所為之陳述
已足以影響於裁判之結果，亦有理由欠備之違法。(三)、證人梁淑
貞於偵查及第一審中之陳述，矛盾不一，且其於第一審時已陳稱
上訴人之妻陳麗圓（業經諭知無罪及公訴不受理確定）與被害人
林衍福打架時，其剛好去燒金紙，並未看見，另依上訴人庭呈之
「民國九十七年六月四日下午四時二十分訪問梁淑貞譯文」（下
稱訪問梁淑貞譯文）記載，亦可證明梁淑貞在檢察官開庭前曾受
林衍福之請託，致影響其證言，足證梁淑貞之證詞難以採信，原
審採為判決之基礎，顯然違背經驗法則及論理法則。(四)、原判決
以林衍福在被毆打後一個小時內即前往金城衛生所驗傷，二者在
時間上具有緊密連結性，說明林衍福之左臉紅腫傷，確係陳麗圓
出手掌摑所致。但依證人即上訴人之子張安年於偵查中所證，其
於九十七年二月二十六日上午十一點多騎車經過其住處外面時，
適見林衍福徒手抓倒擺放在該處路邊之花盆。足見林衍福於當日
上午十一時許離開與陳麗圓爭吵之「五嶽廟」後，並未直接到金
城衛生所驗傷，而是前往上訴人與陳麗圓之上址住處搗毀花盆。
原審未斟酌張安年之前開證言，遽行論斷，尚難認為適法。(五)、
本件陳麗圓究有無出手毆打林衍福，疑點甚多，即縱認陳麗圓曾
出手欲打林衍福，亦祇為一瞬間之動作，實非站在其身旁之人就
能看得清楚，原判決僅以上訴人與陳麗圓、林衍福於案發時所處
之位置，認定上訴人係故意為虛偽陳述，並嫌速斷。(六)、原判決
對上訴人主觀上是否有「明知」為不實之事項而故為虛偽陳述，
並未說明，洵有違誤云云。
惟查：原判決綜合全案證據資料，本於事實審法院職權推理之作
用，認定上訴人確有其事實欄所載之犯行。因而維持第一審關於
論處上訴人犯偽證罪（量處有期徒刑六月，緩刑二年）罪刑部分
之判決，駁回上訴人在第二審之上訴，已詳細說明其採證認事之
理由。所為論斷，俱有卷證資料可資覆按。對於依憑原審前往金
門縣金城鎮○○路一六二號「五嶽廟」履勘後所製作之筆錄、照
片，上訴人及陳麗圓於履勘現場之陳述，如何已足認定案發當時
上訴人與陳麗圓、林衍福所處之位置均在短距離之目視範圍內，
其對陳麗圓、林衍福之動靜當甚清楚，所陳未見陳麗圓打到林衍
福云云，顯屬不實；上訴人既已看見陳麗圓出手打到林衍福，竟
在檢察官訊問時明確證述陳麗圓未打到林衍福，如何之堪認上訴
人明知為不實之事項而故為虛偽陳述。亦皆已詳加說明。上訴意
旨對原審之前揭論斷，究有何違背經驗法則或論理法則之違法情
形，並未依據卷內資料為具體之指摘，上訴意旨(五)、(六)仍執前開
陳詞，據以指摘原判決為違背法令，係以片面之自我說詞，對原
審採證認事之適法職權行使，並已於理由內說明之事項，漫事指
摘，與法律規定得為第三審上訴理由之違法情形，不相適合。且
查：(一)、從事業務之人於業務上或通常業務過程所須製作之紀錄
文書、證明文書，除顯有不可信之情況外，依刑事訴訟法第一百
五十九條之四第二款規定，得為證據。卷附金城衛生所診斷證明
書即屬從事醫療業務之醫師於業務上所製作之證明文書，須符合
前揭規定，始得為證據。原判決雖誤認該診斷證明書係公務員職
務上製作之紀錄文書或證明文書，而依同法條第一款規定謂有證
據能力，並採為論罪證據之一，又未說明如何之無顯有不可信之
情況，固有不當。但前開診斷證明書係在佐證陳麗圓有於九十七
年二月二十六日上午十一時許，在「五嶽廟」出手掌摑林衍福臉
部成傷之事實，而本件依據證人即金城衛生所醫師許瀚文、目擊
證人梁淑貞及林衍福之證述，暨卷附公務電話紀錄等資料，已足
認定陳麗圓確有前揭之傷害犯行，縱使除去前開診斷證明書，仍
應為同一事實之認定，即於判決無影響，依刑事訴訟法第三百八
十條規定，不得執為上訴第三審之理由。(二)、偽證罪之構成，以
於執行審判職務之公署或於檢察官偵查時對於案情有重要關係之
事項，供前或供後具結，而為虛偽之陳述為要件，所謂虛偽之陳
述，係指與案件之真正事實相悖，而足以陷偵查或審判於錯誤之
危險者而言。原判決事實欄已記載：「張延壽於九十七年四月七
日下午四時許，於福建金門地方法院檢察署檢察官調查九十七年
度偵字第一四七號陳麗圓等傷害案件時，明知其妻陳麗圓於上述
時地出手掌摑林衍福臉部成傷之事實，竟堅持作證並供前具結，
於檢察官問及：『九十七年二月二十六日上午在五嶽廟中發生何
事？』等與案情有重要關係之事項時，而為虛偽作證證稱：『當
天我跟陳麗圓到五嶽廟去找林衍福解釋說我沒有刮他車子，林衍
福不聽，就用三字經罵說：【去給人家剉、去給人家幹】，林衍
福罵完之後陳麗圓很生氣要用手打他，但是沒有打到………』，
足以影響檢察官偵查陳麗圓上開案件之結果」等情，理由欄並已
說明上訴人前開行為如何之足以影響檢察官偵查陳麗圓上開案件
結果之依據。上訴意旨(二)所指，即與卷內資料不相符合，並非依
據卷證資料執為指摘，顯非適法之第三審上訴理由。(三)、原判決
係以梁淑貞於偵查時已證稱其於九十七年二月二十六日早上，至
「五嶽廟」拜拜並請一個男的（指林衍福）書寫平安帖時，看到
一個女的打該男的一巴掌，嗣其於第一審中初雖改稱當時未看到
打架，隨後又翻稱確有看到女的（指陳麗圓）打男（指林衍福）
的臉，但參酌梁淑貞於偵查中之前揭證述，與林衍福所陳其被陳
麗圓徒手毆打臉頰，互核相符，上訴人、陳麗圓於偵查中亦供稱
陳麗圓當時確有舉手欲打林衍福，暨其他卷內資料，據謂梁淑貞
於偵查及第一審中所證陳麗圓有出手掌摑林衍福之臉頰等語，應
屬實在，而其於第一審所為翻異之詞，則非可採；另以金城衛生
所醫師許瀚文已證陳其於九十七年二月二十六日有為林衍福診療
，當時發現林衍福之左臉頰有輕微紅腫，卷附福建金門地方法院
檢察署公務電話紀錄亦記載林衍福確於同日上午十一時四十七分
至金城衛生所就醫，參酌陳麗圓既有出手掌摑林衍福之行為，林
衍福又在案發當日上午十一時許被毆打後一小時內，前往金城衛
生所驗傷，二者在時間上具有緊密連結性，所受傷害部位，復與
林衍福、梁淑貞之陳述相符，說明林衍福之左臉頰輕微紅腫應係
陳麗圓出手掌摑所致。所為論斷，均與經驗法則及論理法則尚無
違背。而證人張安年於偵查中雖證陳其於九十七年二月二十六日
上午十一點多騎車經過住處外面時，曾見林衍福徒手抓倒擺放於
該處路邊之花盆後離去等語（見偵查卷第三十一頁），縱認屬實
，但陳麗圓係於當日上午十一時許在金城鎮○○路「五嶽廟」出
手掌摑林衍福，林衍福則於同日上午十一時多抓倒擺在同鎮○○
○路上訴人住處旁之花盆，嗣於同日上午十一時四十七分前往金
城衛生所就醫，三者所發生之時間既異，地點又均在相近之金城
鎮內，彼此並無扞格之處。原判決就張安年前開陳述雖未說明不
足採納之理由，但於判決本旨無影響。至卷附訪問梁淑貞譯文係
陳麗圓之辯護人所製作提出，屬傳聞證據，原審未以之作為梁淑
貞證詞是否可信之佐證，於法亦無不合。尚無上訴意旨(三)、(四)所
指之違法。綜上所述，上訴意旨所指，與法律規定得為第三審上
訴理由之違法情形不相適合，其上訴違背法律上之程式，應予駁
回。
據上論結，應依刑事訴訟法第三百九十五條前段，判決如主文。
中    華    民    國  一○○  年    一    月  二十六  日
                      最高法院刑事第四庭
                          審判長法官  謝  俊  雄  
                                法官  陳  世  雄  
                                法官  魏  新  和  
                                法官  徐  文  亮  
                                法官  吳  信  銘  
本件正本證明與原本無異
                                      書  記  官  
中    華    民    國  一○○  年    一    月  二十七  日
                                                     m